【裁判字號】    97,台上,917
【裁判日期】    970306
【裁判案由】    違反毒品危害防制條例
【裁判全文】
最高法院刑事判決              九十七年度台上字第九一七號
上  訴  人  甲○○
                    號（另案於台灣屏東監獄執行中）
上列上訴人因違反毒品危害防制條例案件，不服台灣高等法院高
雄分院中華民國九十六年九月十九日第二審更審判決（九十六年
度重上更(三)字第六０號，起訴案號：台灣屏東地方法院檢察署九
十三年度偵字第二七六０號），提起上訴，本院判決如下：
    主  文
上訴駁回。
    理  由
按刑事訴訟法第三百七十七條規定：上訴於第三審法院，非以判
決違背法令為理由，不得為之。是提起第三審上訴，應以原判決
違背法令為理由，係屬法定要件。如果上訴理由狀並未依據卷內
訴訟資料，具體指摘原判決不適用何種法則或如何適用不當，或
所指摘原判決違法情事，顯與法律規定得為第三審上訴理由之違
法情形，不相適合時，均應認其上訴為違背法律上之程式，予以
駁回。本件原判決撤銷第一審之科刑判決，改判依修正前刑法連
續犯之規定，論上訴人以連續販賣第一級毒品罪，處有期徒刑玖
年，並為相關從刑之諭知。係依憑上訴人之部分自白（供承：伊
於民國九十三年五月二十八日當天下午，以0000000000號行動電
話與蔡欣怡互相聯絡後，攜帶伊所有之第一級毒品海洛因前往屏
東縣九如鄉之「歐洲花園汽車旅館」與蔡欣怡見面之事實），證
人蔡欣怡於警詢及檢察官偵查中之證言（偵查中並以證人身分具
結，證述：伊因持有海洛因，在嘉義市為警查獲後，於警詢時供
出曾向上訴人購買海洛因，乃配合警方要求，以伊使用之000000
0000號行動電話撥打上訴人使用之0000000000號行動電話，以發
簡訊之方式，詢問上訴人是否有海洛因，並佯裝要向上訴人購買
海洛因半兩，上訴人即同意販賣予伊，雙方約定見面交易之時間
及地點。上訴人於同日下午五時三十五分許及六時一分許，回撥
電話與伊再次確認交易地點。雙方乃約定在屏東縣九如鄉○○村
○○街一一一號「歐洲花園汽車旅館」一０五室見面，同日下午
六時二十分許，上訴人攜帶海洛因至前開汽車旅館一０五室二樓
房間，正準備取出海洛因與伊交易時，為預先埋伏之警方當場查
獲而未遂。警方在上訴人所攜帶之紙袋內，扣得其攜帶之海洛因
三包<合計淨重31.45公克，空包裝重 2.28公克>及其本人持有之
行動電話三支<其中一支門號為0000000000 號，其餘二支門號不
詳>、所有電子磅秤一台等物等情 ），證人即警員侯方域於第一
審審理中之證詞（證稱：蔡欣怡自願供出毒品上手係上訴人，並
同意配合警方以行動電話撥打上訴人之行動電話，與上訴人聯絡
約定購買海洛因之時間、地點，警方始能於上開汽車旅館查獲上
訴人及上開海洛因等扣押物等語），並參酌法務部調查局九十三
年六月十八日調科一字第二四０００三一０八號鑑定通知書（鑑
定結果：扣案之白粉確均含海洛因成分）、上開二支行動電話於
前揭時段之通聯紀錄、扣押筆錄、扣押物品目錄表及上開扣押物
等證據資料，而為論斷，已敘明其所憑之證據及認定之理由。而
以上訴人否認犯罪，辯稱：伊與蔡欣怡是朋友關係，伊只想拿扣
案的三包海洛因其中最小的一包免費送給蔡欣怡吸食，沒有販賣
圖利的意思云云，認係卸責之詞，不足採取，亦已依憑卷證資料
，在理由內詳加指駁。並說明：上訴人與蔡欣怡僅係朋友關係，
此業經上訴人於檢察官偵訊時供認明白，而蔡欣怡與上訴人之間
僅偶而會聯絡一次，彼此間並無交情；又蔡欣怡每次係以新台幣
（下同）七千元之價格購買海洛因等節，亦經證人蔡欣怡於第一
審審理中證述在卷，衡諸事理，海洛因係價格極為昂貴之毒品，
且無論轉讓或販賣營利，刑責均屬重大，上訴人與蔡欣怡間既無
特別交情，自無可能甘冒重大刑責，完全無償或以購入之成本價
轉讓予蔡欣怡，堪認上訴人係基於販賣以營利之意圖，販賣海洛
因予蔡欣怡之理由。從形式上觀察，原判決並無足以影響判決結
果之違法情形存在。上訴意旨略稱：(一)、證人蔡欣怡於偵查中證
稱：「我只說我要半兩，我要下去拿這樣而已」，其並未證稱「
我要下去買」，原判決竟謂：證人蔡欣怡確有告知上訴人要購買
海洛因之數量為半兩等情，業經證人蔡欣怡於警詢及檢察官偵查
中證述明確云云。原判決所認定之事實，與其所採用之證據不相
適合，當屬理由矛盾之違法。(二)、原判決未依卷內證據，遽行推
論伊有於九十三年五月二十八日，販賣海洛因予證人蔡欣怡之事
實，亦未說明認定之理由，有不適用證據法則及不載理由之違法
。(三)、伊堅決否認有任何販賣毒品之犯行，而觀諸伊於警詢中稱
「沒有要賺蔡欣怡的錢」，復於偵查中堅稱蔡欣怡向伊要毒品，
伊僅有向蔡欣怡收「成本價」等語。是以，伊固有承認以原價將
毒品有償轉讓蔡欣怡，惟伊並無牟取利益，即主觀上並不具有營
利之意圖，所為核與販賣毒品之構成要件有間。原判決既認定伊
先於九十二年十一月一日後至九十三年五月二十八日前之某日，
以七千元之價格，販賣數量不詳之海洛因予蔡欣怡一次，則伊買
入海洛因之價錢為何？伊究竟有無因此獲利等爭點，顯然尚有疑
義，原審就此與本件是否構成「販賣」罪有重要關係之事項，均
未詳加調查說明，自有判決理由不備及理由矛盾之違法。(四)、證
人蔡欣怡於第一審明確證述：若其當時不配合警方指訴上訴人有
販毒，警方威脅其要將在案外人吳定樺房間地板上之紙袋中，所
查獲之毒品認定係蔡欣怡所持有；並非指要將在上訴人身上所查
獲之毒品，算在證人蔡欣怡頭上。乃原判決未予詳查，誤認證人
蔡欣怡於第一審所證述者，係指警方威脅要將在上訴人身上查獲
之毒品，認定係蔡欣怡所有，並因此認定證人蔡欣怡於第一審之
證述不可信云云，亦與卷證資料不相適合，難謂無證據上理由矛
盾之違法。(五)、蔡欣怡有吸毒惡習，伊未曾販毒予蔡欣怡，蔡欣
怡遭警逮捕前，已有四個月以上未和伊聯絡，蔡欣怡配合警方偵
查作為，虛偽傳達意思予伊，使原無犯罪故意之伊，被警設局誘
捕，警方陷害教唆所取得之證據，自不具證據能力，且此陷害教
唆行為，足以阻斷伊犯罪之成立。原判決不認屬陷害教唆，有判
決不適用法則之違法。(六)、鈞院前次發回意旨指摘，原更二審判
決未就伊所犯毒品危害防制條例第四條第一項法定刑之併科罰金
部分併予酌減，此次原審判決猶未就此部分予以酌減並說明其理
由，仍有判決不適用法則之違法云云。惟查：(一)、採證認事，乃
事實審法院之職權，其對證據證明力之判斷，如未違背經驗法則
或論理法則，復已敘述其憑以判斷之心證理由，即不能任意指為
違法。原判決業已依憑上訴人之部分自白及證人蔡欣怡於警詢、
偵查所證，暨證人即警員侯方域之證詞，並參酌扣案海洛因、行
動電話及電子秤等相關證據資料，本於調查所得心證，綜合研判
，敘明其認定上訴人有本件犯行之依據及理由。核與採證法則並
無違背，不得任意指摘，而資為合法之第三審上訴理由。(二)、刑
事訴訟法第三百七十九條第十款所稱應於審判期日調查之證據，
係指客觀上為法院認定事實及適用法律基礎，且非不能調查之證
據而言。本件因上訴人否認曾以七千元之價格，販賣海洛因予蔡
欣怡之犯行，自已無從就該次交易上訴人販入之確實價格為調查
。原判決既已依據其他證據資料，認定上訴人有營利之意圖，仍
不得謂有前開第十款之違法情事，上訴意旨執此指摘，要非適法
之第三審上訴理由。(三)、所謂司法警察之陷害教唆，係指行為人
原不具犯罪之故意，純因司法警察之設計教唆，始萌生犯意，進
而實施犯罪構成要件之行為者而言，因其手段顯然違反憲法對於
基本人權之保障，且已逾越偵查犯罪之必要程度，對於公共利益
之維護並無意義，故否定其因此取得之證據資料有證據能力。至
警方對於原已具有犯罪故意並已實施犯罪行為之人，以俗稱「釣
魚」之偵查技巧蒐證，既無礙於行為人基本人權之保障，對於犯
罪偵防及社會秩序之維護，復有正面之效果，倘其取得證據資料
並未違背法定程序，自應認其有證據能力。本件原判決就上訴人
原已具有販賣海洛因之犯罪故意，警方以「釣魚」之偵查技巧蒐
證，既無違背法定程序情事，所取得之證據資料自有證據能力，
業已詳加說明論斷。上訴意旨執此指摘，亦非合法之第三審上訴
理由。(四)、原判決以上訴人販賣對象僅有蔡欣怡一人，顯非販毒
之大盤或中盤商，其犯罪之情狀，在客觀上顯然足以引起一般人
之同情，衡情尚有可憫恕之處，爰依刑法第五十九條規定予以減
輕其法定刑，自係連同罰金刑部分一併減輕，核無上訴意旨所指
未就罰金刑部分減輕之違法情形。(五)、原判決理由貳之二之(四)說
明：證人蔡欣怡於偵查及第一審審理中雖否認警詢筆錄內容之真
實性，陳稱：「警方先把筆錄寫好再叫我跟著唸，否則要把被告
身上查到毒品算是我的」云云，然經原審法院更一審勘驗該警詢
錄音帶，並無上開對話，且經第一審審判長當庭質以：其第一次
警詢筆錄係案發當天中午十二點多作成，上訴人係當日下午始遭
查獲，警方如何能以要將在上訴人身上查獲的毒品算在伊身上為
要脅；證人蔡欣怡即又改稱：警方是說要將在吳定樺那裏查獲之
毒品算在伊身上等語（見第一審卷第五十三、五十四頁），因認
證人蔡欣怡事後翻異前詞，並非可信。所為論斷核與相關筆錄並
無不符。上訴意旨未依卷內訴訟資料執為指摘，仍非合法之上訴
理由。其餘上訴意旨，經核係置原判決之明白論斷於不顧，仍持
已為原判決指駁之陳詞再事爭辯，及對於事實審法院取捨證據與
自由判斷證據證明力之職權行使，徒以自己之說詞，任意指摘，
難認已符合首揭法定之第三審上訴要件。其上訴違背法律上之程
式，應予駁回。
據上論結，應依刑事訴訟法第三百九十五條前段，判決如主文。
中    華    民    國  九十七  年    三    月    六    日
                      最高法院刑事第十一庭
                          審判長法官  邵  燕  玲
                                法官  李  伯  道
                                法官  孫  增  同
                                法官  吳      燦
                                法官  李  英  勇
      本件正本證明與原本無異
                                      書  記  官
中    華    民    國  九十七  年    三    月   十一   日
                                                      V


司法院資訊處製作；財團法人民間司法改革基金會備份。
